臺灣桃園地方法院刑事裁定　　　　　110年度單禁沒字第959號
聲　請　人　臺灣桃園地方檢察署檢察官
被　　　告　章漢民


上列聲請人聲請沒收案件（110 年度聲沒字第1050號），本院裁
定如下：
    主  文
扣案如附表一所示毒品均沒收銷燬。
其餘聲請駁回。
    理  由
一、聲請意旨略以：被告章漢民因涉嫌販賣第一、二級毒品案件
    ，業經臺灣桃園地方檢察署檢察官以109 年度偵字第9501、
    24116 、24232 、35638 、36960 、36961 號、110 年度偵
    字第3715號、110 年度偵續字第38號為不起訴處分確定，而
    扣案如附表所示物品檢出海洛因、甲基安非他命成分，均屬
    違禁物，應宣告沒收銷燬等語。
二、查獲之第一、二級毒品及專供製造或施用第一、二級毒品之
    器具，不問屬於犯罪行為人與否，均沒收銷燬之；違禁物或
    專科沒收之物得單獨宣告沒收，為毒品危害防制條例第18條
    第1 項前段、刑法第40條第2 項分別明定。又查獲之第三級
    、第四級毒品，無正當理由而擅自持有者，均沒入銷燬之；
    依本條例第18條第1 項規定，經查獲無正當理由而擅自持有
    第三、四級毒品者，由查獲機關予以沒入銷燬之，毒品危害
    防制條例第18條第1 項中段、毒品危害防制條例施行細則第
    11條之1 規定甚明，可見依毒品危害防制條例之規定，查獲
    第三級、第四級毒品，應依行政程序處分「沒入銷燬」。另
    持有第三級、第四級毒品，須已構成犯罪（如：製造、運輸
    、販賣、意圖販賣而持有、以非法方法使人施用、引誘他人
    施用或轉讓、持有第三、四級毒品純質淨重20公克以上等犯
    罪行為），始屬刑法第38條第1 項所謂違禁物而得予宣告沒
    收，否則應回歸前揭規定，由行政機關予以沒入銷燬。
三、經查：
  ㈠被告涉嫌販賣第一、二級毒品案件，業經臺灣桃園地方檢察
    署檢察官以109 年度偵字第9501、24116 、24232 、35638
    、36960 、36961 、110 年度偵字第3715號、110 年度偵續
    字第38號為不起訴處分確定，有上開不起訴處分書在卷可稽
    。而如附表一編號一至四所示物品，均檢出海洛因成分；編
    號五至七所示物品，均檢出甲基安非他命成分，有交通部民
    用航空局航空醫務中心109 年7 月24日航藥鑑字第0000000
    號毒品鑑定書、法務部調查局濫用藥物實驗室109 年3 月18
    日調科壹字第10923003450 號、109 年4 月13日調科壹字第
    00000000000 號、109 年8 月13日調科壹字第00000000000
    號鑑定書為憑，足認如附表一編號一至七所示物品屬毒品危
    害防制條例第2 條第2 項第1 款、第2 款之第一、二級毒品
    ，均為違禁物，而盛裝前開毒品之包裝袋，仍會殘留微量毒
    品而無法完全將之析離，是包裝袋應與海洛因、甲基安非他
    命一併沒收銷燬。從而，檢察官此部分之聲請於法有據，應
    予准許。至鑑驗用罄之毒品部分，業已滅失，不另宣告沒收
    銷燬。
  ㈡如附表二編號一所示扣案物經送驗，未檢出含法定毒品成分
    ；編號二所示扣案物雖檢出第三級毒品愷他命成分，惟驗餘
    淨重僅為0.23公克，未達純質淨重20公克以上，難認被告持
    有之愷他命涉及刑責，依前揭規定及說明，自應由查獲機關
    逕予沒入銷燬，無庸聲請法院宣告沒收，此部分聲請於法不
    合，應予駁回。
四、依刑事訴訟法第455 條之36第1 項、第2 項，毒品危害防制
    條例第18條第1 項前段，刑法第11條、第40條第2 項，裁定
    如主文。
中    華    民    國    110    年    11   月    18    日
                  刑事第十二庭      法  官  林姿秀
以上正本證明與原本無異。
如不服本裁定，應於裁定送達後5 日內向本院提出抗告狀。
                                    書記官  羅鎰祥
中    華    民    國   110    年    11    月    18    日
附表一：
┌──┬──────────────────────┐
│編號│              品項及數量                    │
├──┼──────────────────────┤
│ 一 │送驗粉末2 包，合計淨重1.33公克（驗餘淨重1.32│
│    │公克，空包裝總重0.72公克），均檢出海洛因成分│
│    │（見臺灣桃園地方檢察署109 年度偵字第24232 號│
│    │卷第231 頁）。                              │
├──┼──────────────────────┤
│ 二 │米黃色粉末1 包，淨重24.71 公克（驗餘淨重24. │
│    │68公克，空包裝總重0.82公克），檢出海洛因成分│
│    │（見臺灣桃園地方檢察署109 年度偵字第9501號卷│
│    │【下稱偵9501卷】第343 頁）。                │
├──┼──────────────────────┤
│ 三 │米白色粉末2 包，合計淨重26.20 公克（驗餘淨重│
│    │26.17 公克，空包裝總重2.08公克），均檢出海洛│
│    │因成分（見偵9501卷第343 頁）。              │
├──┼──────────────────────┤
│ 四 │米黃色粉末5 包，合計淨重93.16 公克（驗餘淨重│
│    │93.12 公克，空包裝總重3.06公克），均檢出海洛│
│    │因成分（見偵9501卷第287 頁）。              │
├──┼──────────────────────┤
│ 五 │淡黃色微潮結晶1 袋，實稱毛重5.2020公克（含1 │
│    │袋2 標籤），淨重4.8450公克，取樣0.0002公克，│
│    │餘重4.8448公克，檢出甲基安非他命成分（見臺灣│
│    │桃園地方檢察署109 年度偵字第24116 號卷【下稱│
│    │偵24116 卷】第233 頁）。                    │
├──┼──────────────────────┤
│ 六 │淡黃色透明結晶塊1 袋，實稱毛重6.5040公克（含│
│    │1 袋2 標籤），淨重5.6930公克，取樣0.0002公克│
│    │，餘重5.6928公克，檢出甲基安非他命成分（見偵│
│    │24116 卷第233 頁）。                        │
├──┼──────────────────────┤
│ 七 │黃色偏白結晶1 袋，實稱毛重2.1210公克（含1 袋│
│    │2 標籤），淨重0.8290公克，取樣0.0002公克，餘│
│    │重0.8288公克，檢出甲基安非他命成分（見偵2411│
│    │6 卷第233 頁）。                            │
└──┴──────────────────────┘
附表二：
┌──┬──────────────────────┐
│編號│              品項及數量                    │
├──┼──────────────────────┤
│ 一 │白色粉末1 包，淨重2.64公克（驗餘淨重2.63公克│
│    │，空包裝重0.41公克），經檢驗未發現含法定毒品│
│    │成分（見偵9501卷第287 頁，聲請書誤載檢出海洛│
│    │因成分）。                                  │
├──┼──────────────────────┤
│ 二 │米白色粉末1 包，淨重0.25公克（驗餘淨重0.23公│
│    │克，空包裝重0.60公克），檢出愷他命成分（見偵│
│    │9501卷第287 頁，聲請書誤載檢出海洛因成分）。│
└──┴──────────────────────┘